【裁判字號】    90,上易,1787
【裁判日期】    900727
【裁判案由】    賭博等
【裁判全文】
臺灣高等法院刑事判決                            九十年度上易字第一七八七號
    上  訴  人
    即  被  告  丙○○
                丁○○
    右二人共同
    選任辯護人  黃怡騰
                羅名威
    上  訴  人
    即  被  告  庚○○
右上訴人因賭博等案件，不服臺灣桃園地方法院九十年度易字第三０四號，中華民國
九十年三月六日第一審判決（起訴案號：臺灣桃園地方法院檢察署八十九年度偵字第
一二九一０號、一八００四號）提起上訴，本院判決如左：
    主  文
原判決關於丙○○、丁○○被訴常業賭博及庚○○部分均撤銷。
丙○○、庚○○共同以賭博為常業，丙○○處有期徒刑肆月，庚○○處有期徒刑月
，如易科罰金均以佰元折算壹日，扣案之超八機台伍台（含ＩＣ板五塊）、雙魚座
二代機台拾台（含ＩＣ板拾塊）、開洗分鑰匙肆支、店內員工名冊壹本、壹仟分
贈分券肆拾壹張均沒收。
丁○○被訴常業賭博部分無罪。
其他上訴駁回。
    事  實
一、丙○○自民國八十九年八月一日起，在桃園縣楊梅鎮○○街三之四、三之六號、
    三之八號公眾得出入之場所經營「七彩虹遊樂場」，於凌晨零時至上午八時之晚
    班時段，藉擺設超八機台、雙魚座二代機台等，以右揭機台為開、洗分方式，採
    一比一之比例，每新台幣（下同）一千元可開一千分，賭客憑其開分所得之基分
    ，每次押注三十分至一百二十分不等分數，並依「跑燈」是否押中所選花色之方
    式定輸贏及賠率，若未押中，該次賭資即歸丙○○贏取，倘押中則依押中所定之
    賠率累積積分。賭客賭贏累積之分數並得依原比例經洗分後再向丙○○兌回等額
    之現金，與不特定人賭博財物。庚○○明知上情，仍與丙○○基於常業賭博犯意
    之聯絡，自八十八年八月一日起，以月薪新台幣二萬四千元之代價，受僱丙○○
    於前開遊樂場內擔任晚班開分員，從事開分、洗分、兌換現金等工作，二人均以
    此為業並恃此維生。又丙○○另行起意，明知未經許可不得聘僱未經許可之外國
    人，竟自八十九年八月十七日起，在上開遊樂場，聘僱無賭博認識之韓國籍華僑
    甲○○，使其在上開遊樂場從事倒茶、送毛巾等現場清潔工作。嗣於八十九年八
    月二十五日上午二時許，員警乙○○喬裝賭客進入上開遊樂場以一千元向庚○○
    開分一千分賭玩上開雙魚座機台。迨是日上午四時四十分許，乙○○俟贏得三千
    一百分積分即要求庚○○洗分，經洗分後，庚○○即交付賭資三千一百元予乙○○收取，嗣乙○○旋表明警察身分而查獲，並扣得當場賭博器具即前述電動機具
    雙魚座二代機台三十台（含ＩＣ板三十塊）、超八機台五台（含ＩＣ板五塊）、
    開分鑰匙四支，甫兌換予乙○○之賭資三千一百元，丙○○所有供經營該賭博性
    電玩店所用之、一千分贈分券四十一張、店內員工名冊一本，以及與本案無關之
    全亞遊藝場雙魚座ＶＩＰ卡五十七張、全亞會員卡一本、庚○○身上查扣之三千
    元、甲○○身上查扣之五千六百元。
二、案經桃園縣警察局楊梅分局報請臺灣桃園地方法院檢察署檢察官偵查起訴。
    理  由
壹、撤銷改判部分（即丙○○、庚○○、丁○○常業賭博罪部分）：
一、訊據上訴人即被告丙○○固坦承於右揭時地開設上開遊樂場，並擺設上開電動機
    具供不特定客人前來以上述方式把玩，惟矢口否認右揭常業賭博犯行，辯稱：伊
    所開設上開遊樂場內電動機具僅供純娛樂把玩而已，不得兌換現金或其他財物，
    分數亦不可保留，伊僅有聘僱庚○○乙人在上開遊樂場內工作而已，訊據上訴人
    即被告庚○○固坦承於右揭時地受僱被告丙○○在上開遊樂場內擔任開分員工作
    ，惟矢口否認右揭常業賭博犯行，辯稱：上開遊樂場內電動機具僅供客人純娛樂
    而已，不得以分數兌換現金或其他財物，伊係因喬裝警員強迫要求兌換現金，伊
    始不得已兌換，之前未曾有兌換現金過云云。
二、經查：
  (一)被告庚○○於警訊及偵查中供稱：「客人把玩雙魚座二機台一千元，由我開一千
    分，最多押注一百二十分，最少押注三十分，一比一方式與機台對賭，如客人贏
    得不等倍數分數累計三千一百分，由我洗掉機台營幕上分數，在櫃檯內兌換現金
    三千一百元不特定客人為警查獲，．．．」、、「我兌換三千一百元給便服警察
    手中」、「是店家公司老闆丙○○授意我兌換電玩賭資給客人」、「．．．，兌
    換賭資三千一百元，．．．」、「我不知道換錢給客人是犯法行為請法官從輕發
    落」、「我於八十九年八月二十四日凌晨一時左右，我兌換電玩賭資現金二千元
    給一名不詳男客」、「．．．，從今年八月一日開始任開分員，幫客人開分兌獎
    ，二千分以上可以換，每分一元」、「（上開時地有兌換錢給乙○○？）有（見
    偵查卷第二十八頁）」、「客人進來一千元玩到底，只有熟客人才可以兌換現金
    」、「（老闆也是交代熟客人才能換現金？）對」等語（見偵查卷第十頁正面、
    反面、第十一頁正面、第二二頁正面、第二八頁反面、第二九頁正面）；被告丙○○於檢察官偵查中供稱：「（知悉店裡有賭博行為？）八十九年七月才知悉店
    員說是對比較熟的客人才有兌換現金」、「（你知悉後未制止？）因店裡生意不
    好」等語（見偵查卷第五七頁正面、反面），互核供詞相符，並經被告丁○○於
    偵查中供稱「（知悉這店有賭博電玩？）八月間聽庚○○說此事」等語（見偵查
    卷第六三頁正面），證人甲○○於警訊及偵查中證稱「於八十九年八月十七日任
    職於七彩虹遊藝場員工，月薪為新台幣二萬四千元正，公司負責人為丙○○，．
    ．．」、「．．．，於八十九年八月二十五日四時四十分在公司裡員工庚○○因
    與客人兌換新台幣三千一百元當場為警查獲」等語（見偵查卷第十四頁反面、第
    十五頁正面），證人即警員乙○○於偵查中及本院調查時證述：本件是民眾檢舉
    現場有賭博行為，督察室派伊至現場查訪，伊曾喬裝把玩過四、五次之久，當日
    取締時，伊前往該遊樂場查訪，所有機台都有插電，沒有故障，畫面清晰，伊把
    玩後，庚○○從櫃臺拿現金三千一百元放在伊手上等語（見偵查卷第二九頁反面
    、第三十頁正面，本院九十年六月十一日訊問筆錄第八頁）屬實。就上址「七彩
    虹遊樂場」被告丙○○確有開店營業供客人把玩賭博性機台，被告庚○○係在該
    遊樂場擔當收取客人開分時繳付之金錢及為之開分、洗分、兌換金錢與客人等工
    作，所收取之金錢則全數轉交被告丙○○等各節，被告丙○○、庚○○所供與被
    告丁○○、證人甲○○、乙○○供證述之內容，悉相吻合。準此，依該店之營業
    方式，客人累積之積分既非單純放棄，再參酌被告丙○○係該店所有營收及營運
    資金之掌控者，管理一切金錢之收付，則其獲知客人所洗之積分後係為如何處理
    ，實已不言可喻，衡此，客人累積之積分係可向被告庚○○兌回等額現金之情狀
    極顯明。證人即賭客戊○○、己○○雖於警訊及本院調查時均證稱未兌換金錢等
    情，但渠等亦證稱均係首次前往該遊樂場，且尚未洗分等語（見本院九十年七月
    二日訊問筆錄），足見渠等證詞並不足以為有利於被告丙○○、庚○○之認定。
  (二)此外，復有扣案之上開電動機具雙魚座二代機台三十台（含ＩＣ板三十塊）、超
    八機台五台（含ＩＣ板五塊）、開分鑰匙四支、贈分券一千分四十一張、甫兌換
    予乙○○之賭資三千一百元、員工名冊一本可稽，及現場照片三十六張（見偵查
    卷第四二頁至第五四頁）、營利事業登記證乙紙、違反社會秩序維護法案件現場
    記錄乙紙及搜索扣押證明筆錄乙紙在卷可稽。據而足徵上址遊樂場不僅有開店營
    業，丙○○與庚○○二人且係以右述之分工及兌錢方式，利用遊樂場內擺設之電
    動機台與賭客對賭之情，要屬灼然無疑。被告庚○○托詞否認，執前詞置辯，核
    屬卸責之詞，不可採信。被告丙○○為負責人並掌理該店營收及兌回賭資予賭客
    等工作，被告庚○○則擔任收取賭客繳付之賭資及為之開、洗分、交付賭金與賭
    客等工作，均係參與賭博之構成要件行為，從而就前開八十九年八月一日起至同
    年八月二十五日止之賭博犯行，渠等二人間有犯意連絡及行為分擔之情，至為彰
    明。再查，被告丙○○經營之「七彩虹遊樂場」所擺設之電動機具多達三十五台
    ，堪認其經營規模不小，斥資甚鉅，又其耗費鉅資頂受該店之目的，無非係欲以
    之為主業，憑此盈取利益以充為謀取生活之資之主要憑藉，由此，被告丙○○係
    賴該賭博電玩店為其謀生之主要憑依之情甚明，自係以賭博為常業，本件事證已
    明，被告丙○○、庚○○犯行洵堪認定，應予依法論科。
三、核被告丙○○、庚○○所為，均係犯刑法第二百六十七條之常業賭博罪。被告二
    人間有犯意聯絡及行為分擔，均為共同正犯。原審以被告丙○○、庚○○罪證明
    確，予以論罪科刑，固非無見，惟查：(一)原判決認定被告丙○○犯罪時間係自八
    十九年七月間某日起，惟此僅被告丙○○於偵訊中單一自白，並無其他補強證據
    ，且公訴人亦未起訴，原判決遽為判決復未敘明併判理由，尚有未洽；(二)被告丙○○、庚○○係共同犯常業賭博罪，被告丁○○並未參與，理由詳如後述，原判
    決認為渠等與丁○○有共犯關係，自有未合；(三)又原判決將屬於被告庚○○私人
    錢財三千元認為賭資，及與本案無關屬於全亞遊藝場之雙魚座ＶＩＰ卡五十七張
    、會員卡一本，以及已兌換給警員乙○○（無賭博犯意）之三千一百元均一併宣
    告沒收，亦有未洽。被告丙○○、庚○○上訴意旨否認犯行，渠等上訴意旨以渠
    等經營之「七彩虹遊樂場」並無任何賭客，警員喬裝賭客，程序不合法云云，指
    摘原判決不當，請求撤銷改判，但查：該「七彩虹遊樂場」確有賭博之情事，詳
    如理由二所述，且警員喬裝賭客，僅為搜集證據、取締方法之一，並無違反法令
    規定，渠等上訴均無理由，惟原判決既有可議，自應由本院將原判決撤銷。爰審
    酌被告犯罪動機、目的，經營賭博電玩店之規模，可牟取不法利之數額，及犯後
    否認犯行等一切情狀，被告丙○○量處有期徒刑四月，被告庚○○量處有期徒刑
    三月。又被告丙○○、庚○○行為後，刑法第四十一條，業於九十年一月十日經
    修正公布施行，同年月十二日生效，比較修正前後之規定，利益等同，依刑法第
    二條第一項前段之規定，應適用裁判時即修正後刑法第四十一條第一項前段之規
    定，諭知易科罰金之折算標準。扣案電動機具超八機台五台（含ＩＣ板五塊）、
    雙魚座二代機台三十台（含ＩＣ板三十塊），係當場賭博之器具，開分鑰匙四支
    為操作機台供賭客賭玩之必備器具，堪認均屬機台之附屬配件，為機台運轉時所
    不可或缺之機件，應與該電動機具結合為一體而成不可分離之構成部分，故亦均
    屬當場賭博之器具，上開扣案物應依刑法第二百六十六條第二項規定，宣告沒收
    。另扣案之一千分贈分券四十一張、店內員工名冊一本，屬被告丙○○所有，此
    據被告丙○○於本院審理時供明在卷，顯係其經營該賭博性電玩店所藉助利用之
    工具，為供犯罪所用之物，爰依刑法第三十八條第一項第二款之規定宣告沒收。
    至扣案之賭資三千一百元，已兌換給警員乙○○，且係警員為搜集證據，而喬裝
    賭客，以達到取締之目的，並無賭博之犯意，不為沒收之諭知。另扣案之全亞遊
    藝場雙魚座ＶＩＰ卡五十七張、全亞會員卡一本、庚○○身上查扣之三千元、甲○○身上查扣之五千六百元，則不能證明與本件犯罪有關，又非違禁物，亦不為
    諭知沒收。
四、公訴意旨略以：被告丁○○於八十八年十一月間在桃園縣楊梅鎮○○街三之四號
    之公眾得出入之七彩虹遊樂場內，擺設電動玩具超八台五台、雙魚二座二代三十
    台，並基於賭博常業之概括犯意聯絡，自八十九年八月一日以二萬四千元雇用具
    有共同犯意連絡之庚○○擔任遊藝場開洗分並以機抬分數一比一之方式為賭客兌
    換現金，該三人並以之為常業。因認被告丁○○與丙○○、庚○○三人間有共同
    犯意聯絡與行為分擔，共同涉有刑法第二百六十七條常業賭博罪嫌。
五、按犯罪事實應依證據認定之，無證據不得推定其犯罪事實；又不能證明被告犯罪
    或其行為不罰者，應諭知無罪之判決，刑事訴訟法第一百五十四條、第三百零一
    條第一項分別定有明文。而認定犯罪事實所憑之證據，雖不以直接證據為限，間
    接證據亦包括在內；然而無論直接或間接證據，其為訴訟上之證明，須於通常一
    般之人，均不致有所懷疑，而得確信其為真實之程度者，始得據為有罪之認定，
    最高法院七十六年台上字第四九八六號著有判例，足資參照。又按共同被告不利
    於己之陳述，固得採為其他共同被告犯罪之證據，惟此項不利之陳述，須無瑕疵
    可指，而就其他方面調查，又與事實相符，始得採為其他共同被告犯罪事實之認
    定，最高法院亦著有四十六年台上字第四一九號判例可資遵循。
六、公訴意旨認被告丁○○涉犯賭博罪嫌，無非以共同被告丙○○於偵查中所為供述
    為其論據。訊據上訴人即被告丁○○堅決否認有右揭常業賭博犯行，辯稱：伊僅
    於其弟丙○○開店時前幾天前去上開遊樂場過幫丙○○買東西，伊與上開遊樂場
    並無任何關係，亦未曾在上開遊樂場內工作過等語。經查：共同被告丙○○固於
    偵查中供稱：「（店是何人在管？）我負責出錢，我姐姐丁○○在店裡管理，我
    姐幫我照顧店，她是一、二天去一次」等語（見偵查卷第五十七頁正面），惟其
    於原審審理及本院調查、審理時則始終否認丁○○為該遊樂場現場管理人，並參
    與賭博等情，是共同被告丙○○此部分之證言已堪置疑。再核諸共同被告丙○○
    前開供詞，至多僅能證明被告丁○○確有幫忙店內管理事務之事實，惟所謂「管
    理事務」，究係管理何種事務？係行政事務抑或經營事務？若係前者，因任何諸
    如購買飲料、茶水，人事管理等，並非即等同於賭博行為或賭博業務。參以共同
    被告庚○○於警方調查時供稱：「一日所得交給負責人丙○○」、「（丙○○）
    就是我老闆」等語（見偵查卷第十二頁正面、反面），證人甲○○於警方調查時
    供稱：「（丙○○）就是我老闆」等語（見偵查卷第十六頁反面），顯然被告丁○○並非遊樂場之負責人，亦未管理經營事務。又證人乙○○於本院調查時證稱
    ：伊前往七彩虹遊樂場探訪過幾次，伊對丁○○沒有印象等語（見本院九十年六
    月十一日訊問筆錄第八頁、第九頁），及參酌本案七彩虹遊樂場早班、中班、晚
    班三班之開分員，僅晚班開分員庚○○曾兌換金錢與賭客，以及被告丁○○於案
    發當日並未在現場，店內員工庚○○、甲○○均未指認其為現場負責人，暨扣案
    之店內員工名冊內亦無記載被告丁○○等情，苟被告丁○○確為賭場現場管理人
    ，何以庚○○、甲○○、戊○○、己○○於警訊時均無隻字片語敘及，是共同被
    告丙○○上開供述，不無瑕疵。自難僅憑其有瑕疵之指述，遽認被告丁○○有常
    業賭博之犯行。
七、綜上所述，被告丁○○所辯，尚堪置信，此外，復查無其他積極證據證明被告丁○○有公訴人所指之犯行，其犯罪尚屬不能證明，原審不察，遽予論罪科刑，自
    有違誤，被告丁○○執此提起上訴，為有理由，應由本院將原判決關於被告丁○○常業賭博部分，撤銷改判，爰諭知其無罪，以免冤抑。
貳、上訴駁回部分（即丙○○違反就業服務法罪部分）：
一、訊據上訴人即被告丙○○矢口否認有右揭違反就業服務法犯行，辯稱：其未僱用
    甲○○，甲○○係庚○○的朋友，來找庚○○玩云云。經查：右揭韓國籍華僑甲○○自八十九年八月十七日入境台灣後即在被告丙○○之七彩虹遊樂場內負責倒
    茶水、送毛巾等清潔工作等情，業據證人即韓國籍華僑甲○○於警訊證述明確（
    見偵查卷第十四頁反面），且同案被告庚○○於警訊中亦供承：查獲當日員工甲○○在場，並自其黑色皮包內扣得開分鑰匙三支等情（見偵查卷第十頁反面），
    證人即賭客己○○於本院調查時亦證稱：知道遊樂場內有一位韓國華僑等語（見
    本院九十年七月二日訊問筆錄第三頁），參以扣案之證物店內員工名冊內亦有甲○○之姓名及聯絡電話，有該名冊扣案可稽，顯然被告丙○○有聘僱之甲○○自
    八十九年八月十七日起至其遊樂場上班。是被告丙○○聘僱未經許可之外國人（
    即上述一名韓國人士），顯已違反就業服務法之規定，其上開所辯，自不足採信
    。事證明確，被告丙○○違反就業服務法犯行堪以認定。
二、核被告丙○○所為，係違反就業服務法第五十三條第一款之規定。應論以同法第
    五十八條第一項前段之罪。
三、原審審酌被告丙○○之品行、犯罪之動機、目的、手段、所生危害，犯後雖飾詞
    卸責，並斟酌被告所僱用之外勞人數僅一人，影響本國人就業機會不大等一切情
    狀，量處罰金新台幣萬元，如易服勞役以銀元佰元（即新台幣玖佰元）折算
    壹日，認事用法及量刑均無不當，應予維持，被告丙○○雖仍執陳詞辯稱未僱用
    該外勞云云，而指摘原判決不當，乃屬諉卸之詞，並無可取，原審判其上開罪刑
    ，核無不合，上訴非有理由，應予駁回。
據上論斷，應依刑事訴訟法第第三百六十九條第一項前段、第三百六十四條、第三百
六十八條、第二百九十九條第一項前段、第三百零一條第一項，刑法第二條第一項前
段、第二十八條、第二百六十七條、第二百六十六條第二項、第四十一條第一項前段
、第三十八條第一項第二款，罰金罰鍰提高標準條例第一條前段、第二條，判決如主
文。
本案經檢察官謝英民到庭執行職務。
中      華      民      國      九十      年      七      月  二十七    日
                              臺灣高等法院刑事第六庭
                                  審判長法  官  陳  春  秋
                                        法  官  王  麗  莉
                                        法  官  徐  培  元
右正本證明與原本無異。
不得上訴。
                                        書記官  秦  仲  芳
中      華      民      國     九十     年    七      月    二十七      日
附錄法條：就業服務法第五十八條、刑法第二百六十七條
就業服務法第五十八條
違反第五十三條第一款、第二款或第三款規定，其聘僱或留用人數為一人者，處六月
以下有期徒刑、拘役或科或併科新臺幣九萬元以下罰金；其聘僱或留用人數為二人以
上者，處三年以下有期徒刑、拘役或科或併科新臺幣三十萬元以下罰金。
法人之代表人、法人或自然人之代理人、受雇人或其他從業人員，因執行業務犯前項
之罪者，除處罰其行為人外，對該法人或自然人亦科以前項之罰金。
刑法第二百六十七條
以賭博為常業者，處二年以下有期徒刑，得併科一千元以下罰金。


司法院資訊處製作；財團法人民間司法改革基金會備份。
